【裁判字號】    99,訴,382
【裁判日期】    990505
【裁判案由】    違反藥事法
【裁判全文】
臺灣高雄地方法院刑事判決               99年度訴字第382號
公  訴  人  臺灣高雄地方法院檢察署檢察官
被      告  丙○○
上列被告因違反藥事法案件，經檢察官提起公訴（98年度偵字第
34998 號），本院判決如下：
    主  文
丙○○犯藥事法第八十三條第一項之販賣偽藥罪，處有期徒刑參
月，扣案如附表編號二所示之物，沒收。又犯藥事法第八十三條
第一項之販賣偽藥罪，處有期徒刑參月，扣案如附表編號二所示
之物，沒收。應執行有期徒刑伍月，緩刑貳年，並應向國庫支付
新臺幣捌萬元。扣案如附表編號二所示之物，沒收。
    事  實
一、丙○○係高雄縣路竹鄉○○路274 號豐吉中藥青草藥店之負
    責人，基於販賣偽藥之犯意，分別：1.於民國97年間某日（
    起訴書誤載為98年1 月間），至高雄市旗津區○○○路125
    號甲○○之住所，將不知名之中藥粉一瓶搭配六味地黃粉，
    以新臺幣（下同）1500元之價格賣給甲○○。2.於98年1 月
    間某日，將不知名之中藥粉一瓶搭配六味地黃粉，在上開甲
    ○○之住所，以1500元之價格賣給甲○○。嗣因甲○○將98
    年1 月間購得之上開藥粉寄給居住在台中市之弟弟洪智勇服
    用，經洪智勇於98年5 月6 日將該不知名之中藥粉1 瓶（即
    附表編號1 所示）送請台中市政府衛生局檢驗，經衛生署藥
    物食品檢驗局檢驗結果，發現該不知名中藥粉含有「ＡＣＥ
    ＴＡＭＩＮＯＰＨＥＮ、ＣＡＦＦＥＩＮＥ、ＣＨＬＯＲＰ
    ＨＥＮＩＲＡＭＩＮＥ及ＥＴＨＯＸＹＢＥＮＺＡＭＩＤＥ
    」西藥成分，復經高雄縣政府衛生局於同年6 月24日派員赴
    路竹鄉○○路274 號上開青草藥店稽查，在藥櫃上扣得不知
    名中藥粉1 瓶（即附表編號2 所示）送驗後亦含有西藥成分
    ，而查悉上情。
二、案經高雄縣政府移送臺灣高雄地方法院檢察署檢察官偵查起
    訴。
    理  由
壹、證據能力部分：
(一)、按鑑定人由審判長、受命法官或檢察官就下列之人選任1 人
    或數人充之：一就鑑定事項有特別知識經驗者。二經政府機
    關委任有鑑定職務者；鑑定之經過及其結果，應命鑑定人以
    言詞或書面報告；法院或檢察官得囑託醫院、學校或其他相
    當之機關、團體為鑑定，或審查他人之鑑定，並準用第203
    條至第206 條之1 規定，刑事訴訟法第198 條、第206 條第
    1 項、第208 條第1 項分別定有明文。而受法院或檢察官依
    刑事訴訟法第208 條規定囑託之醫院、學校或其他相當之機
    關、團體為鑑定時，祇須其以言詞或書面提出之鑑定報告，
    符合刑事訴訟法第206 條第1 項、第208 條所規定之形式要
    件，即具有證據能力，此即屬於刑事訴訟法第159 條第1 項
    所稱「法律有規定」之特別情形（最高法院96年度台上字第
    6842號判決意旨參照）。本件卷附之行政院衛生署藥物食品
    檢驗局檢驗報告書係經臺灣高等法院檢察署囑託鑑定結果，
    合於刑事訴訟法第206 條第1 項、第208 條所規定之形式要
    件，為刑事訴訟法第159 條第1 項規定之例外情形，應有證
    據能力。
(二)、按被告以外之人於偵查中向檢察官所為之陳述，除顯有不可
    信之情況者外，得為證據，刑事訴訟法第159 條之1 第2 項
    定有明文，本案證人甲○○、洪智勇偵查中之陳述，業經其
    等於證述前具結，亦無證據顯示檢察官在偵查時有不法取供
    之情形，且據證人做成證據之外部情狀，亦無證據顯示上開
    證述有顯不可信之情況，揆諸首揭說明，證人於偵查中之證
    述應有證據能力。
(三)、按被告以外之人於審判外之陳述，雖不符同法第159 條之1
    至159 條之4 之規定，而經當事人於審判程序同意作為證據
    ，法院審酌該言詞陳述或書面陳述作成時之情況，認為適當
    者，亦得為證據。當事人、代理人或辯護人於法院調查證據
    時，知有第159 條第1 項不得為證據之情形，而未於言詞辯
    論終結前聲明異議者，視為有前項之同意，刑事訴訟法第15
    9 條之5 第2 項定有明文。查本判決以下所引其餘傳聞證據
    ，均經當事人於法院調查證據時，知有第159 條第1 項不得
    為證據之情形，而未於言詞辯論終結前聲明異議，本院審酌
    上開證據作成時並無不合法定程序之情形，認為適當，依上
    開說明，應均有證據能力。
貳、實體部分：
一、被告矢口否認有販賣偽藥之犯行，辯稱：「藥是綽號阿義之
    人賣的，我只是幫忙阿義送藥，並沒有賺錢，扣案的藥是自
    己吃的」云云，然查：
(一)、上開事實，業據證人即甲○○於偵查及本院審理中證述；及
    證人洪智勇於偵查中證述詳盡，而扣案如附表編號1 由洪智
    勇提供之不知名中藥粉1 瓶，經送行政院衛生署藥物食品檢
    驗局檢驗，檢驗結果為「含有ＡＣＥＴＡＭＩＮＯＰＨＥＮ
    、ＣＡＦＦＥＩＮＥ、ＣＨＬＯＲＰＨＥＮＩＲＡＭＩＮＥ
    及ＥＴＨＯＸＹＢＥＮＺＡＭＩＤＥ西藥成分」；扣案如附
    表編號2 在被告之豐吉中藥青草藥店扣得之不知名中藥粉1
    瓶，經送行政院衛生署藥物食品檢驗局檢驗，檢驗結果為「
    ＡＣＥＴＡＭＩＮＯＰＨＥＮ、ＣＡＦＦＥＩＮＥ、ＣＨＬ
    ＯＲＰＨＥＮＩＲＡＭＩＮＥ西藥成分」，分有98年6 月19
    日藥檢參字第0980009880號行政院衛生署藥物食品檢驗局檢
    驗報告書、98年8 月5 日藥檢參字第0980013920號行政院衛
    生署藥物食品檢驗局檢驗報告書各1 份在卷可證（偵卷9 頁
    、30頁），此外復有被告名片1 張、98年6 月24日高雄縣政
    府衛生局藥物/ 化粧品檢查現場紀錄表2 份及現場照片4 幀
    、洪智勇申請書及切結書各1 份、行政院衛生署99年2 月10
    日署授藥字第0990000945號函1 份附卷可憑，堪以認定。
(二)、被告雖辯稱：「藥是綽號阿義之人賣的，我只是幫忙阿義送
    藥，並沒有賺錢」云云，然證人甲○○業已於偵查及本院審
    理中證述係依據被告名片上所載之電話向被告訂購不知名之
    中藥粉，並經被告送至證人甲○○之住處交付等情明確，被
    告辯稱是「阿義」之人賣藥云云，已屬無據，再被告既係將
    不知名中藥品親送至證人甲○○住處販賣，衡情其中必然有
    所獲利，是雖因被告否認，而無從得知被告實際利潤若干，
    然被告確有販售該等不知名中藥粉以營利之意圖仍堪認定，
    是被告上開辯解，顯為卸責之詞，無可採信。
(三)、綜上，本件事證明確，被告犯行堪已認定。
(四)、至被告另聲請傳訊高雄縣政府衛生局稽查人員刁茂文，以證
    明在高雄縣路竹鄉○○路274 號豐吉中藥青草藥店扣案之不
    知名中藥粉擺放位置，因上開待證事項已有98年6 月24日高
    雄縣政府衛生局藥物/ 化粧品檢查現場紀錄表及現場照片4
    幀為證，本院認待證事項事實已明，核無調查必要，併此敘
    明。
二、按藥品之製造，應將其成分、性能、製造之要旨、分析方法
    及有關資料連同標籤、仿單及樣品，申請中央衛生主管機關
    查驗登記，經核發藥品許可證後，始得製造；未經核准擅自
    製造者，即為「偽藥」，不因其未經核准而擅自製造之中藥
    內是否含有西藥而有差異，此亦於藥事法第39條第1 項、第
    20條第1 款規定甚明，最高法院81年度台上字第2592號判決
    意旨亦可參照，而本件被告販賣之不知名中藥粉之包裝盒上
    既無任何藥品主管機關核准字樣，自扣案不知名中藥粉包裝
    盒外觀即可明確觀知，復含有上開西藥成分，當屬未經核准
    而不得擅自製造之偽藥無疑。故核被告上開所為，均係犯藥
    事法第83條第1 項之販賣偽藥罪。被告所犯上開二罪，犯意
    各別，且行為互殊，應分論併罰。爰審酌被告並無判處有期
    徒刑以上之前科，有臺灣高等法院被告前案紀錄表1 份附卷
    足憑，素行尚可，其各次販賣偽藥之數量及價額非巨，犯後
    否認犯行之態度等一切情狀，分別量處如主文所示之刑，並
    定應其應執行刑。末查被告前未曾因故意犯罪受有期徒刑以
    上刑之宣告，已如前述，其因一時失慮，致犯本案，本院認
    其經此次科刑教訓後，當知警惕，應無再犯之虞，因認其所
    受宣告之刑，以暫不執行為適當，爰併予宣告緩刑2 年。另
    斟酌被告因貪圖不法利益，致為本件犯行，為免被告存有僥
    倖心理，以使被告對自身行為有所警惕之意旨，方不失緩刑
    之美意，爰依刑法第74條第2 項第4 款，並命被告向國庫支
    付8 萬元，以示警惕。另按藥事法第79條第1 項規定：「查
    獲之偽藥或禁藥，沒入銷燬之」，上開沒入銷燬之規定，係
    列於藥事法第8 章「稽查及取締」內，而非列於第9 章之「
    罰則」，其性質應屬行政秩序罰，屬行政機關依行政程序科
    罰之權限，法院自不得越權於判決內諭知沒入銷燬；惟查獲
    之禁藥若未經行政機關沒入並銷燬，法院自應依刑法第38條
    規定宣告沒收之（最高法院92年度臺上字第2718號、93年度
    臺上字第738 號判決意旨參照）。查扣案如附表編號2 所示
    之不知名中藥粉1 瓶，乃未經核准製造之偽藥，已如前述，
    且扣案物品尚未經行政機關沒收銷燬，且為被告所有，係供
    被告販賣偽藥所用，依刑法第38條第1 項第2 款規定，併予
    宣告沒收。另扣案如附表編號1 由洪智勇提供之不知名中藥
    粉1 瓶，雖係被告供犯本件販賣偽藥所用之物，然已屬洪智
    勇所有之物，非屬被告本人所有，自不予宣告沒收。至扣案
    如附表編號3 知不知名中藥粉半瓶，雖為被告所有，然觀該
    中藥粉之份量僅餘1/2 （重量僅為215 公克，與滿罐之如附
    表編號2 所示在藥櫃上扣得之不知名中藥粉瓶之重量497 公
    克，明顯不同），有扣案物品照片、及檢驗報告1 份可證，
    顯見被告辯稱係供已自行服用一情，尚非無據，是以並非被
    告供販賣所用，而與本件犯行無關連性，亦不為沒收之諭知
    ，併此敘明。
據上論斷，應依刑事訴訟法第299 條第1 項前段、藥事法第83條
第1 項，刑法第11條前段、第51條第5 款、第74條第1 項第1 款
、第2 項第4 款、第38條第1 項第2 款，判決如主文。
本案經檢察官乙○○到庭執行職務。
中    華    民    國    99    年    5     月    5     日
                  刑事第十一庭  審判長法  官  黃三友
                                      法  官  林俊寬
                                      法  官  陳億芳
以上正本證明與原本無異。
如不服本判決應於收受送達後10日內向本院提出上訴書狀，並應
敘述具體理由；如未敘述上訴理由者，應於上訴期間屆滿後20日
內向本院補提理由書（均須按他造當事人之人數附繕本）「切勿
逕送上級法院」。
中    華    民    國    99    年    5     月    6     日
                                      書記官  林靜慧
附表：
┌──┬───────────────────┬──────────┐
│編號│扣案物品名稱                          │附註                │
├──┼───────────────────┼──────────┤
│1   │洪智勇提供之不知名中藥粉1瓶           │                    │
├──┼───────────────────┼──────────┤
│2   │98年6 月24日在高雄縣路竹鄉○○路274 號│原高雄縣政府衛生局藥│
│    │豐吉中藥青草藥店藥櫃上查扣之不知名中藥│物/ 化粧品檢查現場紀│
│    │粉1 瓶                                │錄表標明A           │
├──┼───────────────────┼──────────┤
│3   │98年6 月24日在高雄縣路竹鄉○○路274 號│原高雄縣政府衛生局藥│
│    │豐吉中藥青草藥店桌子上查扣之不知名中藥│物/ 化粧品檢查現場紀│
│    │粉半瓶                                │錄表標明B           │
└──┴───────────────────┴──────────┘
藥事法第83條
明知為偽藥或禁藥，而販賣、供應、調劑、運送、寄藏、牙保、
轉讓或意圖販賣而陳列者，處 7 年以下有期徒刑，得併科新臺
幣 5 百萬元以下罰金。
犯前項之罪，因而致人於死者，處 7 年以上有期徒刑，致重傷
者，處 3 年以上 12 年以下有期徒刑。
因過失犯第 1 項之罪者，處 2 年以下有期徒刑、拘役或科新臺
幣 30 萬元以下罰金。
第 1 項之未遂犯罰之。

司法院資訊處製作；財團法人民間司法改革基金會備份。
